臺灣桃園地方法院民事判決
109年度訴字第1924號
原      告  胡瑄屏  

訴訟代理人  王聖傑律師
複 代 理人  高逸文律師
            邱昱誠律師
            黃昱傑律師
            蔡閔涵律師
被      告  游姿菱  

訴訟代理人  林冠佑律師
複 代 理人  王妤安律師
上列當事人間請求損害賠償事件，於民國111年3 月31日言詞辯
論終結，本院判決如下：
    主      文
一、被告應給付原告新臺幣陸拾柒萬陸仟伍佰柒拾玖元，及如附
    表所示之利息。
二、原告其餘之訴駁回。
三、訴訟費用由被告負擔百分之四十八，餘由原告負擔。
四、本判決第一項於原告以新臺幣貳拾貳萬伍仟元為被告供擔保
    後，得假執行。但被告以新臺幣陸拾柒萬陸仟伍佰柒拾玖元
    為原告預供擔保後，得免為假執行。
五、原告其餘假執行之聲請駁回。
    事實及理由
壹、程序部分：
一、按民事訴訟法第427 條第2 項於民國110 年1 月20日修正公
    布，新增第11款「本於道路交通事故有所請求而涉訟」之訴
    訟，不問其標的金額或價額一律適用簡易程序，並自110 年
    1 月22日起施行。又上開修正條文施行後，於修正前已繫屬
    之事件，其法院管轄權及審理程序，未經終局裁判者，適用
    修正後之規定，曾經終局裁判者，則適用修正前之規定，民
    事訴訟法施行法亦增訂第4 條之1 規定甚明。本件原告係本
    於道路交通事故請求侵權行為損害賠償，核屬修正後民事訴
    訟法第427 條第2 項第11款所列之訴訟，於修正前已繫屬本
    院，經本院於111 年3 月31日言詞辯論終結，於修正施行後
    尚未經終局裁判，依修正後民事訴訟法施行法第4 條之1 第
    1 款規定，即應改行簡易程序，依簡易訴訟程序為裁判，且
    當事人對於本件判決如有不服，得上訴於本院合議庭，先予
    敘明。
二、次按訴狀送達後，原告不得將原訴變更或追加他訴，但請求
    之基礎事實同一者、擴張或減縮應受判決事項之聲明者，不
    在此限，民事訴訟法第255 條第1 項第2 款、第3 款分別定
    有明文。本件原告起訴時原聲明「㈠被告應給付原告新臺幣
    （下同）79萬9,659元，及自本件起訴狀繕本送達被告之翌
    日起至清償日止，按年息百分之5 計算之利息。㈡原告願供
    擔保，請准宣告假執行」（見桃司調卷第4頁），嗣經原告
    變更聲明為「㈠被告應給付原告139萬9,033 元，及自本件起
    訴狀繕本送達被告之翌日起至清償日止，按年息百分之5 計
    算之利息。㈡原告願供擔保，請准宣告假執行」（見本院卷
    三第63頁）。經核原告所為聲明之變更係為聲明之擴張，且
    請求基礎事實並未改變，依上開規定，應予准許。
貳、實體部分：
一、原告主張：被告於108年11月8日晚上8時7分許，無照駕駛車
    牌號碼000-0000號租賃小客車沿慈文路往民生路方向，欲左
    轉進入慈文路190巷時，適伊騎乘車牌號碼000-000號普通重
    型機車（下稱系爭機車）行經該巷口，被告未依規定禮讓直
    行車先行即貿然左轉，致兩車發生碰撞（下稱系爭事故），
    伊騎乘上開車輛嚴重損壞，並受有右遠端脛骨粉碎性骨折及
    右外踝踝骨骨折等傷害（下稱系爭傷害）。伊因系爭事故而
    有支出醫療費用7萬7,137元（含急診費680元、住院費6萬4,
    696元、108年11月22日至109年3月13日間8次回診費用8,622
    元、醫材費3,139元）、機車修理費用2萬880元、保健食品
    費用5萬1,049元、交通費用3,140元，又伊於108年11月9日
    至109年2月29日受傷期間無法工作且需家人照顧起居，故受
    有薪資損失12萬1,034元、及相當看護費之損害12萬6,000元
    ，並有勞動力減失之損害59萬9,793元。伊積極持續接受治
    療後，仍有無法久站及腳部留下明顯疤痕等情況，除造成伊
    工作上不便外，伊身心亦因此感到極為痛苦，故請求精神慰
    撫金40萬元。綜上，爰依民法第184條第1項、第191條之2、
    第195條第1項前段、第213條第1項、第3項、第214條、第21
    6條等規定，請求被告賠償伊因系爭事故所受之損害，並聲
    明如上開變更後聲明所示。
二、被告則以：伊對於兩造於前揭時地發生系爭事故無意見，惟
    就原告請求金額分述如下：㈠住院費6萬4,696元中，西美骨
    材料共6萬2元乃自費衛材，原告並未經醫師專業判斷而使用
    乙節舉證以實其說，況依陽明醫院就西美骨板系統互鎖式骨
    板自費衛材及自付差額特殊材料說明書暨同意書即載明：自
    費衛材不是醫療絕對必要，如不使用自費衛材，仍可使用其
    他有健保給付的方法或衛材治療；㈡醫材費用3,139元部分，
    原告所提供數張統一發票僅稱醫材一批或甚無記載任何購買
    明細，則其既未提出醫囑證明，亦未舉證證明所購物品之必
    要性，則僅能證明其有購物支出，而未能證明係因系爭事故
    所必要之醫療支出均非醫療必要支出，不應准許；㈢回診費
    用8,622元之部分，其中4,284元原告雖稱聽從醫師之專業指
    示支出4,284元之赫麗敷疤痕凝膠自費藥品費用云云，乃其
    自為主張，並未舉證以實其說，況自費衛材不是醫療絕對必
    要，如不使用自費衛材，仍可使用其他有健保給付的方法或
    衛材治療，自難認係醫療之必要支出；㈣修車費用2萬880元
    之部分未扣除折舊1萬8,792元，逾2,088元之部分應無理由
    ；㈤保健食品費用5萬1,049元部分，敏盛綜合醫院所開立之
    診斷證明書上亦無建議原告購買保健食品之醫囑記載，原告
    復未舉證證明其服用保健食品與醫療所受傷害間有必要性存
    在，即其所受之傷勢有非服用該等食品，而不能痊癒之情形
    ，是此部分費用之支出與系爭事故間難認有相當因果關係，
    則原告此部分請求，自不應准許；㈥看護費用12萬6,000元之
    部分，本件除108年11月9日至108年11月15日住院期間確實
    需全日看護外，原告之其餘請求，至多僅得以半日看護之費
    用，作為原告請求看護費用計算之標準，逾7萬5,600元【全
    日看護費2,000元×日數7＝1萬4,000元，住院期間看護費用】
    、【半日看護費1,100元×日數56＝6萬1,600元，復原期間看
    護費用】之部分應無理由；㈦交通費用3,140元之部分，有多
    次乘車紀錄均與就醫治療無關，如原告所提108年12月29日
    至中壢拜拜、109年1月4日乘車三趟、109年1月12日車資高
    達355元等計程車乘車證明，除與原告前開所稱往返醫院及
    購買醫材云云之日期均不相同外，更令人不解原告既稱因傷
    不良於行，又何以能有前往拜拜、多次搭乘、遠途等行為應
    予扣除，逾1,580元之部分應無理由；㈧不能工作之損失12萬
    1,034元之部分，原告自無因骨折復位手術復原期間活動力
    受限而有無法繼續從事蛋糕製作工作之情形發生，應認為除
    108年11月9日至108年11月15日住院期間確實無法工作，得
    請求不能工作之損失7,581元外(計算式：每日工資1,083元×
    日數7＝7,581元，【每月薪資3萬2,500元÷日數30＝每日工資1
    ,083元，元以下四捨五入】)，逾此範圍不得再主張其他不
    能工作之損失；㈨原告請求勞動能力減損之部分，原告之勞
    動力減損應僅以右外踝骨之全人障害比例3％為計算，按原告
    原有薪資3萬2,500元為基準，每年損失之勞動能力價值為1
    萬1,700元(計算式：3萬2,500元×12×3％＝1萬1,700元)，原告
    係84年1月31日出生，自原告109年3月1日復職日起算至原告
    65歲即149年1月30日止，依照霍夫曼計算法扣除中間利息核
    算後(首期給付不扣除中間利息)，其勞動能力減損之損害應
    為26萬683元，逾26萬683元之部分應無理由；㈩本件原告主
    張慰撫金之金額為40萬元云云，然原告就系爭事故之發生亦
    有過失，應負80%之過失責任；又如前所述，系爭事故於108
    年11月8日發生，原告已能分別於同年12月29日至中壢拜拜
    、109年1月4日多次乘車、109年1月12日遠行等行為，則其
    稱骨折癒合可能需要更久時間云云，尚非可採；另原告稱日
    後可能尚須支出醫美費用除疤云云，然僅係假設之詞，尚不
    足以作為慰撫金請求之依據，是原告請求40萬之慰撫金無理
    由等語，資為抗辯，並聲明：㈠原告之訴駁回；㈡如受不利之
    判決，願供擔保請准宣告免為假執行。
三、本院之判斷：㈠
　㈠原告主張被告於108年11月8日晚上8時7分許，無照駕駛車牌
    號碼000-0000號租賃小客車沿慈文路往民生路方向，欲左轉
    進入慈文路190巷時，適其騎乘車牌號碼000-000號普通重型
    機車行經該巷口，被告未禮讓原告之直行車先行即左轉，而
    發生碰撞，致其所騎乘車輛損壞，並受有右遠端脛骨粉碎性
    骨折及右外踝踝骨骨折等傷害，業據原告提出桃園市政府警
    察局道路交通事故初步分析研判表、道路交通事故當事人登
    記聯單、敏盛綜合醫院診斷證明書、受傷照片為憑（見桃司
    調卷第16至18頁、第52至55頁），並有道路交通事故現場圖
    、道路交通事故調查表㈠㈡、詢問筆錄、道路交通事故照片、
    行車紀錄影器錄影翻拍照片暨光碟等為證（見桃司調卷第60
    至62頁、第64至77頁、本院卷一第149至163頁），且為兩造
    所不爭執，從而，原告主張之上揭事實，堪信為真實。
　㈡按因故意或過失，不法侵害他人之權利者，負損害賠償責任
    ；汽車、機車或其他非依軌道行駛之動力車輛，在使用中加
    損害於他人者，駕駛人應賠償因此所生之損害。但於防止損
    害之發生，已盡相當之注意者，不在此限；不法侵害他人之
    身體或健康者，對於被害人因此喪失或減少勞動能力或增加
    生活上之需要時，應負損害賠償責任；不法侵害他人之身體
    、健康、名譽、自由、信用、隱私、貞操，或不法侵害其他
    人格法益而情節重大者，被害人雖非財產上之損害，亦得請
    求賠償相當之金額。其名譽被侵害者，並得請求回復名譽之
    適當處分，民法第184 條第1 項前段、第191 條之2 、第19
    3 條第1 項、第195 條第1 項分別定有明文。次按精神慰撫
    金之賠償須以人格權遭遇侵害，使精神上受有痛苦為必要，
    其核給之標準固與財產上損害之計算不同，然非不可斟酌雙
    方身分資力與加害程度，及其他各種情形核定相當之數額（
    最高法院51年台上字第223 號判例要旨參照）。被告因前揭
    駕車未禮讓直行車先行即左轉行為，致原告受有系爭傷害，
    堪認被告於系爭事故所受傷害具有過失，依前揭規定，被告
    應對原告負損害賠償責任。茲就原告請求之項目、金額分述
    如下：⒈
  ⒈醫療費用7萬7,137元部分：
　⑴原告主張因系爭傷害，支出急診費用680元、住院費用6萬4,6
    96元、醫材費用3,139元、回診費用8,622元，總計支出醫療
    費用共計7萬7,137元（計算式：680元+6萬4,696元+3,139元
    +8,622元=7萬7,137元），據其提出敏盛綜合醫院醫療費用
    收據、統一發票、電子發票證明聯、交易明細等為憑（見桃
    司調卷第20至34頁），堪認原告確有支出上開款項。
　⑵被告除對於上開住院費用中之6萬2元、醫材費用3,139元、回
    診費用中之4,284元為爭執外，其餘均不爭執。原告因系爭
    傷害於108年11月9日急診住院，並於當日接受骨折開放性骨
    折復位併鋼釘內固定手術，於108年11月15日出院，並於108
    年11月22日、同年月29日、同年12月13日、同年月27日、10
    9年1月10日、同年2月7日、同年3月13日門診追蹤治療，此
    有敏盛綜合醫院診斷證明書可參（見桃司調卷第18頁）。又
    原告於住院期間，支出之6萬2元係屬自費耗材費用，品名包
    含西美骨板系統-互鎖骨皮（遠端脛骨）、自動皮膚縫合釘
    、便盆、無針式輸液套接頭、免針點滴輸液套（見本院卷一
    第87頁）)，核屬為原告上開接受手術所需之材器而為必要
    醫療支出。另原告於住院及門診期間之醫材費用3,139元，
    雖原告提出之統一發票品名欄僅記載「醫材一批」（見桃司
    調卷第31至33頁），未有品名記載，惟原告購買上開醫材期
    間，均為其住院或到院門診之時間，是原告主張醫材費用係
    指紗布、生理食鹽水等耗材，應與常情無悖，且為必要之醫
    療支出。再者，原告於108年12月27日門診時之回診費用4,2
    84元，係屬赫麗敷疤痕凝膠之自費藥品支出，係屬原告所受
    系爭傷害之傷口復原之必要醫療支出。綜上，原告主張因系
    爭事故，請求被告給付上開醫療費用共計7萬7,137元（計算
    式：680元+6萬4,696元+3,139元+8,622元=7萬7,137元），
    於法有據，自應准許。
　⒉機車修理費用2萬880元部分：
　　按不法毀損他人之物者，被害人得請求賠償其物因毀損所減
    少之價額，民法第196 條定有明文，而依本條規定請求賠償
    物被毀損所減少之價額，得以修復費用為估定之標準，但以
    必要者為限，如修理材料以新品換舊品，應予折舊（最高法
    院77年5 月17日民事庭總會決議意旨可參）。是就物之受損
    而請求賠償修復費用之零件部分，自應計算折舊予以扣減。
    原告主張系爭機車因系爭事故而修理2萬880元，業其提出估
    價單可參（見本院卷一第265頁），應堪屬實。又原告所提
    出系爭機車之車損估價單均為零件更換之費用，經被告抗辯
    系爭車輛修理應扣除折舊，惟原告未舉證上開修理2萬880元
    有無包含工資部分，本院於110年8月5日依職權發函向系爭
    機車維修之高傑車行函詢上列事項（見本院卷一第267頁）
    ，迄至本件最後一次言詞辯論前，高傑車行仍未函覆本院，
    本院僅能認定上開2萬880元均為零件更換之費用，且依上述
    說明，即應計算折舊。有關折舊標準，參照營利事業所得稅
    查核準則第95條第6 款規定：「固定資產提列折舊採用定率
    遞減法者，以一年為計算單位，其使用期間未滿一年者，按
    實際使用之月數相當於全年之比例計算之，不滿一月者，以
    一月計」。以及依行政院所頒「固定資產耐用年數表」及「
    固定資產折舊率表」之規定，機器腳踏車之耐用年數為3 年
    ，依定率遞減法，每年折舊千分之五三六，又其最後一年之
    折舊額，加歷年折舊累計額，其總和不得超過該資產成本原
    額十分之九。查系爭機車於103年3月出廠並發照，此有環保
    署機車定期檢驗資訊管理系統車籍資料在卷可考（見本院卷
    一第147頁），至系爭事故於108年11月8日發生，系爭機車
    已使用逾3年，則零件扣除折舊1萬8,792（計算式：2萬880X
    〈9/10〉=1萬8,792）後之修復費用估定為2,088 元（計算式
    ：2萬880元-1萬8,792元=2,088元）。原告得請求此項損害
    之金額應為2,088元，超過此範圍之請求，則屬無據。
  ⒊保健食品費用5萬1,049元部分：
　　原告主張因系爭傷害而購買此部分之保健食品，係為回復骨
    質所必須。惟此部分被告爭執非醫療之無必要性支出，且觀
    諸原告提出統一發票等情（見桃司調卷第36頁），僅記載保
    健食品1批，又原告提出照片（見桃司調卷第35頁、第37至4
    2頁），主張上開保健食品係包含挺立鈣、維生素K2/D2、活
    力鈣等保健食品，惟原告未證明上開保健食品與系爭傷害回
    復有何關係，且為回復骨質而有支出之必要性，是原告請求
    被告因系爭事故而支出之保健食品費用，為無理由，應予駁
    回。
　⒋看護費用損失12萬6,000元部分：
　⑴按親屬代為照顧被害人之起居，固係基於親情，但親屬看護
    所付出之勞力並非不能評價為金錢，雖因二者身份關係而免
    除被害人之支付義務，惟此種基於身份關係之恩惠，自不能
    加惠於加害人，故由親屬看護時雖無現實看護費之支付，仍
    應認被害人受有相當於看護費之損害，得向加害人請求賠償
    ，始符公平原則（最高法院88年度台上字第1771號、94年度
    台上字第1543號判決要旨參照）。故應衡量及比照僱用職業
    看護情形，認原告於受家人看護時，亦受有相當看護費之損
    害，得向被告請求賠償。故縱原告因由親人看護而無法提出
    看護費用之單據，仍可向被告請求看護費用之損害。⑵
　⑵原告因系爭傷害於108年11月9日急診住院，並於當日接受骨
    折開放性骨折復位併鋼釘內固定手術，於108年11月15日出
    院，另於108年11月22日、同年月29日、同年12月13日、同
    年月27日、109年1月10日、同年2月7日、同年3月13日門診
    追蹤治療，骨折患肢術後不可負重宜休養約3個月，術後4個
    月不宜久站，此有敏盛綜合醫院診斷證明書可參（見桃司調
    卷第18頁）。又被告就原告上開傷勢是否需專人看護及期間
    為何，向本院聲請送臺大醫院函詢，經臺大醫院函覆本院「
    胡瑄屏因右側脛骨腓骨骨折於108年11月9日接受骨折開放性
    復位鋼釘內固定術，因併發傷口癒合不良、感染及骨髓炎，
    於109年4月30日至109年5月30日住院接受治療，109年7月27
    日接受鋼釘移除手術。依據所附之追蹤X光片顯示，骨折於
    開放性復位鋼釘內固定手術後3個月時尚未有明顯骨痂形成
    ；至手術後4個月時，才可見明顯骨痂。因此，骨折開放性
    復位鋼釘內固定手術後4個月內，胡瑄屏需使用枴杖、助行
    器或輪椅行動，且無法久站，活動力及生活自理能力受限，
    應需專人照顧。綜合以上，胡瑄屏於108年11月9日接受骨折
    開放性骨折復位併鋼釘內固定手術後，建議需專人照顧4個
    月」，此有國立臺灣大學醫學院附設醫院110年8月12日校附
    醫秘字第1100903688號函暨回復意見表可佐（見本院卷一第
    287至289頁），本院審酌上開敏盛綜合醫院醫師診斷及臺大
    醫院建議意見，佐以考量原告所受傷勢之部位，足認原告於
    108年11月9日，在敏盛醫院接受骨折開放性骨折復位併鋼釘
    內固定手術後，因復原緩慢，且曾因併發傷口癒合不良、感
    染及骨髓炎，乃需專人全日照顧4個月。從而，原告主張其
    因系爭傷害而於108年11月9日接受手術起，至109年1月10日
    止，共計63日，均由原告之母即徐秀玉全日看護，以每日全
    日看護費2,000元計算，因而請求被告給付相當看護費之損
    害12萬6,000元（計算式：每日2,000元X63日=12萬6,000元
    ），核屬有據，應有理由。至被告抗辯原告僅於住院期間7
    日以全日看護2,000元計算，其餘應以半日看護1,100元計算
    云云，自無理由。
　⒌交通費用3,140元部分：
　⑴原告主張其因系爭傷害就診而支出車資，審酌原告受傷部位
    ，確有因就診而支出車資之必要性。惟此部分被告認除原告
    往返醫院就診及109年2月14日到醫院領取診斷書共計支出交
    通費用1,580元不爭執外，其餘認均無支出之必要性。
　⑵原告於108年12月29日支出之計程車車資為265元、270元，上
    開計程車運價證明單上載明「拜拜」（見本院卷一第101頁
    ），核非因系爭傷害就診而支出車資。又原告因系爭傷害於
    108年11月9日急診住院，並於當日接受骨折開放性骨折復位
    併鋼釘內固定手術，於108年11月15日出院，並於108年11月
    22日、同年月29日、同年12月13日、同年月27日、109年1月
    10日、同年2月7日、同年3月13日門診追蹤治療，業如前述
    ，而原告提出計程車乘車證明單所載於109年1月4日支出100
    元、135元、195元、同年月12日支出90元、355元、同年2月
    26日支出150元（見本院卷一第99頁），均非原告往返醫院
    就診之時間，原告復未舉證證明之，此部分金額1,025元應
    予以剔除（計算式：100元+135元+195元+90元+355元+150元
    =1,025元）。綜上，原告主張因系爭傷害就診而支出車資應
    為1,580元（計算式：3,140元-265元-270元-1,025元=1,580
    元），逾此部分之請求，則無理由，應予駁回。
　⒍不能工作收入損失12萬1,034元部分：
　　原告主張其於系爭事故前任職佳樂蛋糕有限公司，每月薪資
    為3萬2,500元，業據其提出在職證明書、薪資所證明等為憑
    （見桃司調卷第47至48頁），應堪屬實。又證人即佳樂蛋糕
    有限公司負責人許澄侑於本院具結證稱：原告在伊那工作4
    、5年，原告發生車禍後，約1年多沒去工作了，直到109年
    下半年才回來工作，原告工作為內場蛋糕師傅，工作內容包
    含蛋糕烘焙，需搬桶子打蛋糕、站著製作蛋糕、裝飾等語（
    見本院卷一第170頁），佐以敏盛綜合醫院診斷證明書醫師
    囑言「骨折患肢術後不可負重宜休養約3個月，術後4個月不
    宜久站」等情（見桃司調卷第18頁），綜上，審酌原告系爭
    傷害之受傷部位、原告之工作內容及原告所受傷害之復原時
    間，堪認原告主張其受傷期間為108年11月9日至109年2月29
    日，共計3個月又21日無法工作，而損失之薪資收入為12萬1
    ,034元【計算式：3萬2,500元X（3+〈21/29〉=12萬1,034元，
    元以下四捨五入）等情，洵屬有據，應堪可採。是被告辯稱
    原告僅於住院期間7日無法工作外，其無因骨折復位手術復
    原期間活動力受傷而有無法繼續從事蛋糕製作工作之情形發
    生云云，不足採信。
　⒎勞動力減少損失59萬9,793元部分：　
　⑴按被害人因身體健康被侵害而喪失勞動能力所受之損害，其
    金額應就被害人受侵害前之身體健康狀態、教育程度、專門
    技能、社會經驗等方面酌定之，不能以一時一地之工作收入
    為準。蓋現有收入每因特殊因素之存在，而與實際所餘勞動
    能力不能相符，現有收入高者，一旦喪失其職位，未必能自
    他處獲得同一待遇，故所謂減少及殘存能力之價值應以其能
    力在通常情形下可能取得之收入為標準（最高法院63年度台
    上字第1394號、61年度台上字第1987號判決意旨參照）。
　⑵原告因系爭事故受有系爭傷害，造成勞動能力減損比例，經
    臺大醫院於111年2月10日以校附醫秘字第1110900587號函檢
    附受理院外機關鑑定/查詢案件回復意見表載稱：…依111年1
    月21日胡瑄屏至本院到院鑑定時之病史詢問和身體診察評估
    ，目前仍有右腳腳踝關節活動度輕微受限，右腳脛骨附近皮
    膚輕微麻痛感等症狀。參考「美國醫學會永久障害評估指引
    」，針對胡瑄屏目前仍遺留之各項穩定傷病評估如下：①右
    外踝踝骨骨折，評估其全人障害比例為3％。②右遠端脛骨粉
    碎性骨折，評估其全人障害比例為3％。合併（依指引公示疊
    加，非直接相加）上述二項調整後之全人障害比例，得其最
    終全人障害比例為6%，即其勞動能力減損比例為6％。針對上
    述二項全人障害，倘進一步參考「美國加州永久失能評估準
    則」，考量其受傷部位、職業屬性及事故時之年齡等因素，
    其調整後全人障害比例分別為3%和4%，合併（依指引公示疊
    加，非直接相加）上述二項調整後之全人障害比例，得其最
    終全人障害比例為7%，即其勞動能力減損比例為7％等語（見
    本院卷三第39至42頁）。審酌臺大醫院已綜合考量原告所受
    傷勢、檢附之相關病歷資料、門診評估之病史詢問及理學檢
    查等結果，並依據美國醫學會永久障害評估指引及美國加州
    永久失能評估準則，考量原告受傷部位、職業屬性及事故時
    之年齡等因素，評估原告失能比例，應認臺大醫院前述鑑定
    結論，認定原告因系爭事故所受系爭傷害之勞動能力減損比
    例為7％可採。雖被告抗辯臺大醫院鑑定報告僅以原告之工作
    職稱做為調整之依據，是否考量原告工作之細部內容，誠屬
    有疑，應認原告之勞動力減損應僅以右外踝骨之全人障害比
    例3%為計算云云，並未提出證據以證明之，是被告此部分所
    辯，自無可採。
　⑶又原告係84年1月31日出生，依一般情形推算，可持續工作至
    強制退休年齡65歲即149年1月30日，是原告主張自系爭事故
    後即復職日109年3月1日至149年1月30日間勞動能力受有減
    損（108年11月9日至109年2月29日間已經原告請求不能工作
    之薪資損失），自屬有據。審酌原告於係爭事故前擔任蛋糕
    製作之職，應以系爭事故發生時即原告每月工資3萬2,500元
    為本件勞動能力減少之計算標準為妥。準此，依霍夫曼式計
    算法扣除中間利息（首期給付不扣除中間利息），核計其勞
    動能力損害額為59萬9,793元【計算方式為：（3萬2,500元×
    7%）×263.00000000+(2,275×0.00000000)×(263.00000000-0
    00.00000000)=59萬9,793元。其中263.00000000為月別單利
    (5/12)%第478月霍夫曼累計係數，263.00000000為月別單利
    (5/12)%第479月霍夫曼累計係數，0.00000000為未滿一月部
    分折算月數之比例(29/31=0.00000000)。採四捨五入，元以
    下進位】。則原告請求被告賠償勞動能力減少之損害59萬9,
    793元，洵屬有據，應予准許。
　⒏精神慰撫金40萬元部分：
    本院審酌原告因被告前述駕車行為受有系爭傷害，其精神顯
    受有相當之痛苦，兼衡兩造之年齡、財產狀況（見本院個資
    卷所附兩造稅務電子閘門財產所得調件明細表），暨系爭車
    禍事故發生經過、原告所受傷害程度及時間等情狀，及對其
    將來生活產成之影響，認原告請求被告給付精神慰撫金20萬
    元，應屬妥適；惟逾此部分之請求，則無理由，應予駁回
　㈢綜上，原告因系爭事故，得向被告請求金額合計為112萬7, 6
    32元【計算式：醫療費用7萬7,137元+機車修理費用2,088元
    +看護費用損失12萬6,000元+交通費用1,580元+不能工作收
    入損失12萬1,034元+勞動力減少損失59萬9,793元+精神慰撫
    金20萬元=112萬7,632元】。
　㈣次按損害之發生或擴大，被害人與有過失者，法院得減輕賠
    償金額，或免除之，民法第217 條第1 項定有明文。而法院
    對於賠償金額減至何程度，抑為完全免除，雖有裁量之自由
    ，但應斟酌雙方原因力之強弱與過失之輕重以定之（最高法
    院54年台上字第2433號判例意旨參照）。查系爭事故發生地
    為桃園市桃園區慈文路與慈文路190巷之交岔路口，上開交
    岔路口未設有行車管制號誌，此有道路交通事故現場圖、道
    路交通事故調查表㈠㈡、現場照片等在卷可佐（見桃司調卷第
    60至62頁、第73至74頁）。又車輛行經無號誌之交岔路口，
    應減速慢行，作隨時停車之準備；行駛時，駕駛人應注意車
    前狀況，隨時採取必要之安全措施；汽車行駛至交岔路口，
    其轉彎應讓直行車先行，道路交通安全規則第93條第1 項第
    2 款、第94條第3 項、第102條第1項第7款分別訂有明文，
    是兩造駛經上開無號誌之交岔路口時，均應減速慢行，作隨
    時停車之準備，並注意車前狀況，且被告駕駛車輛左轉時，
    應先禮讓直行車先行甚明。復觀諸被告駕駛車輛之行車紀錄
    器，被告於上開交岔路口左轉時，先禮讓對向直行車之汽車
    1輛及機車2輛先行後（前後3輛車輛通過時間為4秒），而被
    告駕駛車輛駛至對向車道一半時，禮讓第二輛機車通過，此
    時原告自上開第二輛機車通過口後至駛至路口時，前後約3
    秒，被告駛入巷口，原告騎乘機車撞及被告駕駛車輛右側（
    見本院卷三第5至7頁），足見被告駛入路口左轉時，被告除
    禮讓前上開3輛車輛先行後，未再讓原告先行，且依被告主
    張依道路交通事故現場圖及現場照片(見桃司調卷第98頁)即
    可得知，原告所乘機車之煞車痕（現場上記載煞車痕「6.8
    」，比例尺「2公尺」，6.8x2=13.6公尺)，以臺中縣警局交
    通隊所提利用煞車痕算出參考時速之公式計算，則原告於發
    生系爭事故時之時速已相當該路段速限每小時50公里(計算
    式：254x13.6x0.75開根號後得出50.899公里/時速)行駛，
    未有何減速慢行之行為，是兩造駛入上開路口前，均有足夠
    之時間作停車準備，堪認系爭事故之發生，被告除違反未禮
    讓直行車之交通安全規則外，兩造均違反上開之駛入無號誌
    路口未減速慢行及注意車前狀況。另佐以系爭事故發生之際
    ，被告係無照駕駛，而原告騎乘機車腳踏板位置附載之寵物
    狗，僅以繩子拴繫於機車後照鏡等情，本院審酌兩造就系爭
    車禍事故發生之原因力之強弱與過失之輕重等情節，認原告
    、被告應負之過失責任各為40%、60%，則依兩造過失程度，
    應減輕被告應賠償金額至100 分之60，減輕原告得請求被告
    賠償之金額應為67萬6,579元（計算式：112萬7,632元×60/1
    00＝67萬6,579元，元以下四捨五入）。
　㈤再按保險人依本法規定所為之保險給付，視為被保險人損害
    賠償金額之一部分；被保險人受賠償請求時，得扣除之，強
    制汽車責任保險法第32條定有明文。本件原告未受領強制保
    險金，為兩造所不爭執（見本院卷一第173頁），無須自前
    述原告之損害額中扣除，附此敘明。
  ㈥綜上，原告依民法侵權行為之法律關係，請求被告給付67萬6
    ,579元，為有理由，逾此範圍之請求，則無理由。
四、末按給付無確定期限者，債務人於債權人得請求給付時，經
    其催告而未為給付，自受催告時起，負遲延責任。其經債權
    人起訴而送達訴狀，或依督促程序送達支付命令，或為其他
    相類之行為者，與催告有同一之效力；遲延之債務，以支付
    金錢為標的者，債權人得請求依法定利率計算之遲延利息；
    應付利息之債務，其利率未經約定，亦無法律可據者，週年
    利率為5%，民法第229 條第2 項、第233 條第1 項前段、第
    203 條分別定有明文。本件係屬侵權行為損害賠償之債，自
    屬無確定期限者；又係以支付金錢為標的，則依上揭法律規
    定，原告就被告應給付之金額部分，請求自訴訟起訴狀繕本
    送達之翌日起至清償日止，按法定利率即年息5%計算之利息
    即如附表所示利息，自屬於法有據。
五、綜上所述，原告依侵權行為法律關係請求被告給付67萬6,57
    9元，及附表所示之法定遲延利息，為有理由，應予准許，
    逾此範圍之請求，則屬無據，應予駁回。又本件原告勝訴部
    分，兩造分別陳明願供擔保請准宣告假執行或免為假執行，
    核無不合，爰分別酌定相當之擔保金額，予以准許。至原告
    敗訴部分，其假執行之聲請失所附麗，應予駁回。
六、本件事證已臻明確，兩造其餘攻擊防禦方法及所提證據，經
    本院審酌後，認於判決結果不生影響，爰不一一論列。
七、據上論結，本件原告之訴為一部有理由，一部無理由，依民
    事訴訟法第79條，判決如主文。
中    華    民    國   111    年    4     月    28    日
                  民事第一庭  法  官  紀榮泰
正本係照原本作成。
如對本判決上訴（本院合議庭），須於判決送達後20日內向本院
提出上訴狀。如委任律師提起上訴者，應一併繳納上訴審裁判費
。
中　　華　　民　　國　　111 　年　　4 　　月　　29　　日
                              書記官  郭力瑜 
附表：（時間：民國/幣別：新臺幣）
編號 請求金額 利息  備註    起迄日 年息   1 31萬6,703元（計算式：67萬6,579元-35萬9,876元=31萬6,703元） 自109年5月8日起至清償日止 5％ 見本院送達證書（桃司調卷第81頁）  2 35萬9,876元（計算式：59萬9,793元X60%=35萬9,876元，元以下四捨五入） 自111年3月17日起至清償日止 5％ 見民事綜合辯論意旨狀之本院收狀章（本院卷三第63頁）